【裁判字號】    99,訴,171
【裁判日期】    990129
【裁判案由】    毒品危害防制條例
【裁判全文】
臺灣板橋地方法院刑事判決               99年度訴字第171號
公  訴  人  臺灣板橋地方法院檢察署檢察官
被      告  甲○○
上列被告因違反毒品危害防制條例案件，經檢察官提起公訴（98
年度毒偵字第8865及9201號），因被告於本院準備程序中就被訴
事實為有罪之陳述，經合議庭評議後，裁定由受命法官獨任進行
簡式審判程式，判決如下：
    主  文
甲○○施用第一級毒品，累犯，處有期徒刑捌月；又施用第二級
毒品，累犯，處有期徒刑肆月；又施用第一級毒品，累犯，處有
期徒刑捌月，扣案第一級毒品海洛因壹小包（驗餘淨重零點玖貳
公克及含微量海洛因之包裝袋壹個）沒收銷燬；又施用第二級毒
品，累犯，處有期徒刑肆月。應執行有期徒刑壹年捌月，扣案第
一級毒品海洛因壹小包（驗餘淨重零點玖貳公克及含微量海洛因
之包裝袋壹個）沒收銷燬。
    事  實
一、甲○○前曾於民國89年間，因施用毒品案件，經本院以89年
    度毒偵字第648 號裁定送觀察、勒戒後，因認無繼續施用之
    傾向，於89年2 月18日釋放出所，並經臺灣板橋地方法院檢
    察署檢察官以89年度毒偵字第1041號為不起訴處分確定；復
    於89年間，因施用毒品案件，經本院以89年度毒聲字第5935
    號裁定送觀察、勒戒後，因認無繼續施用之傾向，經臺灣板
    橋地方法院檢察署檢察官以89年度毒偵緝字第1180號為不起
    訴處分確定；又於90年間，因施用毒品案件，經本院裁定令
    入戒治處所施以強制戒治，嗣因戒治成效良好，復經本院以
    90年度毒聲字第4572號裁定停止戒治，所餘戒治期間付保護
    管束，於90年12月28日停止戒治出所，於91年6 月8 日因保
    護管束期滿未經撤銷，視為強制戒治執行完畢，另並經檢察
    官提起公訴，經本院以90年度易字第1129號分別判處有期徒
    刑6 月、3 月，應執行有期徒刑8 月確定，於92年2 月17日
    縮刑期滿執行完畢；復於92年間，因施用毒品案件，經本院
    以93年度訴字第67號分別判處有期徒刑9 月、8 月，應執行
    有期徒刑1 年4 月確定；又於93年間，因違反槍砲彈藥刀械
    管制條例案件，經本院以93年度訴字第2234號判處有期徒刑
    8 月，併科罰金新臺幣5 萬元確定；再於93年間，因違反槍
    砲彈藥刀械管制條例案件，經臺灣高等法院以95年度上訴字
    第1780號判處有期徒刑1 年6 月，併科罰金新臺幣5 萬元確
    定，上開4 罪嗣因合於中華民國九十六年罪犯減刑條例規定
    ，經臺灣高等法院以96年度聲減字第1524號裁定均予減刑，
    並定應執行刑為有期徒刑1 年8 月，併科罰金新臺幣5 萬元
    確定，其於96年9 月3 日因縮刑期滿執行完畢。詎竟仍未戒
    除毒癮，分別為下列行為：
  (一)其仍基於施用第一級毒品之犯意，於98年9 月19日上午9 時
    許，在其友人位於臺北縣板橋市○○路○ 段337 號4 樓401
    室之住處，施用第一級毒品海洛因1 次；另基於施用第二級
    毒品甲基安非他命之犯意，於同年9 月19日上午9 時許，在
    上揭友人住處內，施用第二級毒品甲基安非他命1 次。嗣於
    同年9 月19日下午4 時50分許，在其友人之住處，為警查獲
    ，且經採集其尿液送驗呈海洛因代謝物嗎啡類及安非他命類
    陽性反應，始查悉上情。
  (二)其另基於施用第一級毒品之犯意，於98年12月7 日某時許，
    在其友人位於臺北縣土城市○○路之住處，施用第一級毒品
    海洛因1 次；另基於施用第二級毒品甲基安非他命之犯意，
    於同年12月7 日某時許，在上開友人住處，施用第二級毒品
    甲基安非他命1 次。嗣於同年12月7 日凌晨3 時許，在臺北
    縣新莊市○○路222 號前，為警查獲，並扣得甲○○所有之
    海洛因1 小包（淨重0.94公克，取樣0.02公克鑑定用罄，驗
    餘淨重0.92公克及含微量海洛因之包裝袋1 個），且經採集
    其尿液送驗呈海洛因代謝物嗎啡類及安非他命類陽性反應，
    始查悉上情。
二、案經臺北縣政府警察局板橋分局、臺北縣政府警察局報請臺
    灣板橋地方法院檢察署檢察官偵查起訴。
    理  由
一、按除被告所犯為死刑、無期徒刑、最輕本刑為三年以上有期
    徒刑之罪或高等法院管轄第一審案件者外，於第一次審判期
    日前之準備程序進行中，被告先就被訴事實為有罪之陳述時
    ，審判長得告知被告簡式審判程序之旨，並聽取當事人、代
    理人、辯護人及輔佐人之意見後，裁定進行簡式審判程序，
    刑事訴訟法第273 條之1 第1 項定有明文。經核本件被告甲
    ○○所犯係死刑、無期徒刑、最輕本刑為三年以上有期徒刑
    以外之罪，其於準備程序中就被訴之事實為有罪陳述，經法
    官告知簡式審判程序之旨，並聽取公訴人、被告之意見後，
    本院爰依首揭規定，合議裁定由受命法官獨任進行簡式審判
    程序，合先敘明。
二、認定犯罪事實所憑之證據及理由：
  (一)有關犯罪事實一(一)部分，業據被告甲○○於警詢、偵查、本
    院準備程序及審理中坦承不諱，又被告經警查獲後，於98年
    9 月20日，在臺北縣政府警察局板橋分局後埔所採尿液，經
    送臺灣檢驗科技股份有限公司以酵素免疫分析法初驗及氣相
    層析質譜儀複驗，均呈鴉片類及安非他命類陽性反應，此有
    臺灣檢驗科技股份有限公司濫用藥物尿液檢驗報告1 紙在卷
    可稽（見98年度毒偵字第8865號偵查卷宗第20頁）。
  (二)有關犯罪事實一(二)部分，亦據被告甲○○於本院準備程序及
    審理中坦認不諱，並有為警查獲之之第一級毒品海洛因1 小
    包（淨重0.94公克，取樣0.02公克鑑定用罄，驗餘淨重0.92
    公克及含微量海洛因之包裝袋1 個）扣案可證，復有前述扣
    案海洛因1 小包之照片1 張附卷可參（見98年度毒偵字第92
    01號偵查卷宗第28頁）。又被告經警查獲後，於98年12 月7
    日，在臺北縣政府警察局刑事警察大隊採尿液，經送臺灣檢
    驗科技股份有限公司以酵素免疫分析法初驗及氣相層析質譜
    儀複驗，均呈鴉片類及安非他命類陽性反應，此有臺灣檢驗
    科技股份有限公司濫用藥物尿液檢驗報告1 紙在卷可稽（見
    98年度毒偵字第9201號偵查卷宗第47頁）。再者，扣案之白
    色粉末1 小包（淨重0.94公克，取樣0.02公克鑑定用罄，驗
    餘淨重0.92公克）經送請法務部調查局鑑定結果，該白色粉
    末1 小包含第一級毒品海洛因成分，此有法務部調查局鑑定
    書1 紙在卷可按（見本院卷第55頁）。
  (三)綜上所述，足認被告甲○○自白與事實相符，本件事證明確
    ，被告犯行，洵堪認定。
三、按觀察、勒戒或強制戒治執行完畢釋放後，5 年內再犯施用
    第一、二級毒品之罪者，檢察官應依法追訴，毒品危害防制
    條例第23條第2 項定有明文。本案被告接受觀察勒戒、強制
    戒治，其本案犯罪時間距離觀察勒戒執行完畢日（即89年2
    月18日）雖已逾5 年，惟按「施用第一、二級毒品為犯罪行
    為，毒品危害防制條例第10條第1 項及第2 項各定有處罰明
    文。故施用該毒品者，依前揭規定本應科以刑罰，惟基於施
    用毒品之人，兼有病患屬性，乃於刑事政策上對合於一定條
    件之施用者，依同條例第20條、第23條之規定，施以觀察、
    勒戒及強制戒治之治療，期以保安處分替代刑罰，戒斷其身
    、心癮。嗣因其程序過於繁雜，上揭條例於92年7 月9 日修
    正公布，自93年1 月9 日施行，將該第20條、第23條之保安
    處分程序，單純區分為『初犯』、『5 年內再犯』及『5 年
    後再犯』3 種；依其立法理由之說明：『初犯』，經觀察、
    勒戒或強制戒治後，應為不起訴處分或不付審理之裁定；經
    觀察、勒戒或強制戒治執行完畢釋放後，『5 年內再犯』者
    ，因其再犯率甚高，原實施之觀察、勒戒及強制戒治既已無
    法收其實效，爰依法追訴或裁定交付審理。至於經觀察、勒
    戒或強制戒治執行完畢釋放後，『5 年後再犯』者，前所實
    施之觀察、勒戒或強制戒治已足以遮斷其施用毒品之毒癮，
    為期自新及協助其斷除毒癮，仍適用『初犯』規定，先經觀
    察、勒戒或強制戒治之程序。從而依修正後之規定，僅限於
    『初犯』及『5 年後再犯』二種情形，始應先經觀察、勒戒
    或強制戒治程序，不能逕行起訴，亦即設為施用毒品罪起訴
    條件之限制。但倘被告於5 年內已再犯，經依法再為保安處
    分或追訴處罰者，縱其第3 次（或第3 次以上）施用毒品之
    時間，在初犯之保安處分執行完畢釋放5 年以後，即非屬『
    5 年後再犯』之情形，且因前有『5 年內再犯』情形，顯見
    其再犯率甚高，原實施之保安處分無法收其實效，毋庸仍予
    寬典處遇，而應依該條例第10條逕予刑罰制裁。至於第3 次
    （或第3 次以上）施用毒品之時間，是否宜有期間限制？以
    多久為適宜？則分屬刑事政策、專門醫學之範圍，非審判機
    關所能決定，有待循立法途徑解決（修正前肅清煙毒條例第
    9 條第7 項規定施用毒品斷癮後，三犯者，處死刑或無期徒
    刑，即本此旨），此為本院最新之統一見解」（最高法院98
    年度台非字第128 號判決參照）。查被告於89年2 月18日觀
    察勒戒完畢後5 年內之89年間，復因施用毒品案件，經本院
    以89年度毒聲字第5935號裁定送觀察、勒戒後，因認無繼續
    施用之傾向，經臺灣板橋地方法院檢察署檢察官以89年度毒
    偵緝字第1180號為不起訴處分確定；又於90年間，因施用毒
    品案件，經本院裁定令入戒治處所施以強制戒治，另並經檢
    察官提起公訴，經本院以90年度易字第1129號分別判處有期
    徒刑6 月、3 月，應執行有期徒刑8 月確定；復於92年間，
    因施用毒品案件，經本院以93年度訴字第67號分別判處有期
    徒刑9 月、8 月，應執行有期徒刑1 年4 月確定，有臺灣高
    等法院被告前案紀錄表附卷足參，其既已於觀察勒戒執行完
    畢釋放後5 年內，再犯前揭施用毒品罪，則檢察官對其提起
    公訴，即屬合法。
四、查海洛因、甲基安非他命分別係毒品危害防制條例第2 條第
    2 項第1 款、第2 款所稱之第一級、第二級毒品。核被告甲
    ○○就犯罪事實一(一)、(二)所為，均係犯同條例第10條第1 項
    、第2 項之施用第一級及第二級毒品罪。其施用第一級、第
    二級毒品前後，持有第一級毒品、第二級毒品之低度行為，
    為施用之高度行為所吸收，不另論罪。另被告所犯數罪，犯
    意各別，罪名不同，應分論併罰之。被告前有如事實欄所述
    之犯罪科刑及執行情形，此有臺灣高等法院被告前案紀錄表
    1 份在卷可稽，其於有期徒刑執行完畢後，5 年以內再故意
    犯前開數罪，皆應依刑法第47條第1 項規定論以累犯，均加
    重其刑。爰審酌被告有如事實欄所述之施用毒品前科紀錄，
    經觀察勒戒、強制戒治執行完畢，並經判刑執行完畢，仍無
    法戒絕毒癮，再次漠視法令禁制而犯本罪，惟其施用毒品所
    生危害，實以自戕身心健康為主，對於他人生命、身體、財
    產等法益，尚無明顯而重大之實害，兼衡其犯罪後坦承犯行
    之態度等一切情狀，分別量處如主文所示之刑，並定其應執
    行之刑。又扣案之第一級毒品海洛因1 小包（淨重0.94公克
    ，取樣0.02公克鑑定用罄，驗餘淨重0.92公克），係被告被
    當場查獲之第一級毒品；又鑑定機關於鑑定時，雖將毒品與
    包裝分別秤重，然依鑑定機關之海洛因毒品純度定量分析鑑
    驗標準作業程序，係將包裝內之白色粉末（海洛因）取出裝
    於該局毒品檢驗用袋中進行海洛因純度定量分析，包裝則呈
    空袋形狀，但仍留有極微量白色粉末（海洛因）殘渣於塑膠
    袋中等情，則該包裝均並未與毒品完全析離；就本件毒品與
    包裝，均應依毒品危害防制條例第18條第1 項前段規定，諭
    知沒收銷燬之。
據上論斷，應依刑事訴訟法第273 條之1 第1 項、第299 條第1
項前段，毒品危害防制條例第10條第1 項、第2 項、第18條第1
項前段，刑法第11條前段、第47條第1 項、第51條第5 款，判決
如主文。
本案經檢察官簡志祥到庭執行職務。
中    華    民    國    99    年    1     月    29    日
                  刑事第一庭    法  官  連雅婷
以上正本證明與原本無異
如不服本判決應於送達後10日內向本院提出上訴狀
                                書記官  郭晉良
中    華    民    國    99    年    1     月    29    日
附錄本案論罪科刑法條全文：
毒品危害防制條例第10條
施用第一級毒品者，處 6 月以上 5 年以下有期徒刑。
施用第二級毒品者，處 3 年以下有期徒刑。

司法院資訊處製作；財團法人民間司法改革基金會備份。
